---
title: 'Práctica 2: Limpieza y análisis de datos'
author: "Miguel Santos Pérez  y Alejandro Arzola García"
date: "17 de junio de 2020"
knit: (function(inputFile, encoding) {
  rmarkdown::render(inputFile, encoding = encoding, output_dir = "../pdf") })
output:
  pdf_document:
    number_sections: yes
    toc: yes
    toc_depth: '2'
  html_document:
    df_print: paged
    toc: yes
    toc_depth: '2'
subtitle: UOC - Tipología y ciclo de vida de los datos
toc-title: Índice
---

```{r setup, include=FALSE}
knitr::opts_chunk$set(echo = TRUE)
```

\newpage
# Descripción del dataset

FALTA POR HACER

# Integración y selección de los datos de interés a analizar

FALTA POR HACER

## Carga de datos originales

Procedemos a cargar el fichero csv _euroleague_stats_per_game.csv_ que contiene el dataset con los datos individuales por partido:
```{r,eval=TRUE,echo=TRUE}
data <- read.csv2('../csv/euroleague_stats_per_game.csv')
```
Hemos utilizado la función `read.csv2` ya que el fichero a cargar está en formato _csv_ español, es decir, los separadores son el caracter `;`.

Mostramos los primeros registros del dataset para verificar que los datos se han cargado correctamente:
```{r,eval=TRUE,echo=TRUE}
head(data)
```

Mostramos el número de registros transmitidos:
```{r,eval=TRUE,echo=TRUE}
nrow(data)
```

# Limpieza de los datos

FALTA POR HACER

## Elementos vacíos
## Identificación y tratamiento de valores extremos

# Análisis de los datos

FALTA POR HACER

## Selección de los grupos de datos que se quieren analizar/comparar
## Comprobación de la normalidad y homogeneidad de la varianza
## Pruebas estadísticas para comparar los grupos de datos
### Contraste de hipótesis
### Correlaciones
### Regresiones

# Exportación de datos finales

A continuación vamos a exportar nuestro _dataframe_ final a un archivo csv. Este archivo se llamará _euroleague_stats_per_game_clean.csv_. Utilizamos la función `write.csv2()` para exportar el fichero en formato _csv_ español:
```{r,eval=TRUE,echo=TRUE}
write.csv2(data, row.names = TRUE, file = "../csv/euroleague_stats_per_game_clean.csv")
```

Este nuevo dataset está disponible, al igual que el resto de la práctica, en el siguiente repositorio de _GitHub_:

* https://github.com/aarzola-uoc/practica2-tycvd

# Representación de los resultados a partir de tablas y gráficas

FALTA POR HACER

# Resolución del problema

FALTA POR HACER

# Contribuciones al trabajo

**Contribuciones**              |  **Firma**                    | 
--------------------------------|:-----------------------------:|
Selección del dataset           | MSP, AAG
Creación del repositorio GitHub | MSP, AAG
Desarrollo código en R          | MSP, AAG
Redacción de las respuestas     | MSP, AAG